【裁判字號】    95,訴,80
【裁判日期】    950331
【裁判案由】    請求拆除地上物返還無權占有土地
【裁判全文】
臺灣彰化地方法院民事判決  95年度訴字第80號
原      告  甲○○
被      告  乙○○
上列當事人間請求拆除地上物返還無權占有土地事件，本院於
民國95年3月24日言詞辯論終結，判決如下：
    主  文
被告應將坐落彰化縣埔鹽鄉○○段一六五地號土地上如附圖即彰
化縣溪湖地政事務所民國九十五年二月十三日土地複丈成果圖所
示編號A部分、面積二四三平方公尺之水泥地板磚造圍牆；編號B
部分、面積八六平方公尺之水泥地板磚造圍牆；編號C 部分、面
積一三四平方公尺之木板磚造羊舍；編號D 部分、面積五八平方
公尺之木板磚造雞舍；編號E 部分、面積十六平方公尺之磚造鐵
皮屋儲藏室；編號F 部分、面積三平方公尺之磚造圍牆拆除，將
土地返還原告。
訴訟費用由被告負擔。
本判決於原告以新臺幣壹拾柒萬陸仟肆佰元供擔保後得假執行，
但被告如於執行標的物拍定、變賣或物之交付前，以新台幣伍拾
貳萬玖仟貳佰元預供擔保，得免為假執行。
    事實及理由
一、原告主張：坐落彰化縣埔鹽鄉○○段165地號土地（下稱系
    爭土地）為原告於民國93年12月7日經本院法拍程序取得，
    並已完成過戶手續，詎被告竟無權占有系爭土地，其使用情
    形及面積如附圖即彰化縣溪湖地政事務所95 年2月13日土地
    複丈成果圖所示，爰依民法第767 條之規定，請求被告將附
    圖所示之地上物拆除，並將系爭土地返還原告等語。並聲明
    ：除供擔保金額及免為假執行外，如主文所示。
二、被告則以：已與原告談妥購買系爭土地事宜，故其係有權占
    有等語，資為抗辯。並聲明：原告之訴及假執行之聲請均駁
    回。訴訟費用由原告負擔。如受不利判決，願供擔保請准宣
    告免為假執行。
三、兩造不爭執事項：
    以下為兩造所不爭執，並有地籍圖謄本、土地所有權狀、土
    地登記謄本、本院勘驗筆錄、現場略圖、彰化縣溪湖地政事
    務所95 年2月13日土地複丈成果圖在卷可稽，本院採為判決
    基礎。
（一）系爭土地為原告所有。
（二）被告占有使用系爭土地情形如附圖所示。
四、得心證之理由：
（一）按以無權占有為原因，請求返還所有物之訴，被告對原告
      就其物有所有權存在之事實無爭執，而僅以非無權占有為
      抗辯者，原告於被告無權占有之事實，無舉證責任。被告
      應就其取得占有，係有正當權源之事實證明之。如不能證
      明，則應認原告之請求為有理由（最高法院72年度台上字
      第1552 號、85年度台上字第1120號、88年度台上字第116
      4 號判決意旨參照）。故被告就其係有權占有之事實，自
      應負舉證責任。查：本件被告辯稱兩造間就系爭土地存有
      買賣契約，故其係有權占有云云，惟查其情業據原告以有
      與被告洽談買賣事宜，但價金談不妥等語否認在卷，而被
      告復未能提出買賣契約或舉出證人證明上開對其有利之事
      實，則被告以兩造間就系爭土地存有買賣契約為由，辯稱
      其非無權占有云云，自屬無據，不足採信。準此，原告主
      張被告無合法正當之權源而占有系爭土地等語，洵屬可信
      。
（二）按所有人對於無權占有或侵奪其所有物者，得請求返還之
      。對於妨害其所有權者，得請求除去之。有妨害其所有權
      之虞者，得請求防止之，民法第767 條定有明文。故原告
      基於系爭土地所有權人之地位，請求無合法占有權源之被
      告將附圖所示之地上物拆除，並將系爭土地返還原告，自
      屬有據。
五、綜上，原告依據民法第767條之規定，請求被告將附圖所示
    之地上物拆除，將土地返還，於法有據，應予准許。
六、本件事證已臻明確，兩造其餘攻防方法與判決結果不生影響
    ，無庸逐一論述，併此敘明。
七、兩造均陳明願供據保，聲請宣告假執行及免為假執行之宣告
    ，經核均合於法律規定，爰分別酌定相當擔保金額宣告之。
結論，本件原告之訴為有理由，依民事訴訟法第78條、第390 第
2項、第392條第2項，判決如主文。
中    華    民    國    95    年    3     月    31    日
                  民事第一庭    法  官  游秀雯
以上正本係照原本作成。
如對判決上訴，應於判決送達後20日內向本院提出上訴狀。
中    華    民    國    95    年    3     月    31    日
                            書記官  張西武


司法院資訊處製作；財團法人民間司法改革基金會備份。
